臺灣臺中地方法院民事裁定            100年度監宣字第282號
聲  請  人  賴健三
相  對  人  賴陳娥
上列聲請人因聲請監護宣告事件，本院裁定如下：
    主  文
宣告賴陳娥（國民身分證統一編號：Ｚ000000000號）
為受監護宣告之人。
選定賴健三為受監護宣告之人之監護人。
指定賴俊明為會同開具財產清冊之人。
聲請費用由受監護宣告之人負擔。
    理  由
一、聲請意旨略以：聲請人賴健三（男、民國○○年○月○○日生、
    國民身分證統一編號：Ｚ000000000號）為相對人賴陳娥（
    女、9年1月18日生、國民身分證統一編號：Ｚ000000000號
    ）之長子。相對人於100年8月4日起罹患中樞神經系統極度
    障礙，雖延醫診治但不見起色，甚且已有認知障礙致不能為
    意思表示或受意思表示，或不能辨識其意思表示之效果，為
    此聲請對其為監護之宣告，並請選定聲請人為監護人，並指
    定相對人次子賴俊明（32年2月5日生、國民身分證統一編號
    ：Ｚ000000000號）為會同開具財產清冊之人等語。
二、按對於因精神障礙或其他心智缺陷，致不能為意思表示或受
    意思表示，或不能辨識其意思表示之效果者，法院得因本人
    、配偶、四親等內之親屬、最近一年有同居事實之其他親屬
    、檢察官、主管機關或社會福利機構之聲請，為監護之宣告
    。受監護宣告之人應置監護人。法院為監護之宣告時，應依
    職權就配偶、四親等內之親屬、最近一年有同居事實之其他
    親屬、主管機關、社會福利機構或其他適當之人選定一人或
    數人為監護人，並同時指定會同開具財產清冊之人。法院選
    定監護人時，應依受監護宣告之人之最佳利益，優先考量受
    監護宣告之人之意見，審酌一切情狀，並注意下列事項：(
    一)受監護宣告之人之身心狀態與生活及財產狀況。(二)受
    監護宣告之人與其配偶、子女或其他共同生活之人間之情感
    狀況。（三）監護人之職業、經歷、意見及其與受監護宣告
    之人之利害關係。（四）法人為監護人時，其事實之種類與
    內容，法人及其代表人與受監護宣告之人之利害關係，民法
    第14條第1項、第1110條、第1111條第1項、第1111條之1分
    別定有明文。
三、經查：
  （一）聲請人主張之事實，業據提出戶籍謄本、診斷證明書在
        卷可稽。聲請人既為相對人四親等內之親屬，依法自
        得聲請對相對人為監護之宣告。本院於鑑定人即澄清綜
        合院平等院區劉金明醫師前訊問相對人姓名、年籍、住
        所、與聲請人之關係等問題，相對人對於叫喚均無反應
        。嗣經鑑定醫師再為進一步之診斷，其鑑定結果認：相
        對人2 年前右側髖骨骨折後，行動不便，今年3月腦中
        風後，對外界呈現無知覺，其除曾對「吃飯」有「喔」
        的回應，其他均無法依照醫師的指示做動作，昏迷指數
        為6至7分，且相對人現已無認知、理解判斷能力，亦無
        具備管理處分自己財產之能力，至於其有無回復可能性
        ，因其於3月才中風，尚需視後續效果方可判斷，其因
        腦中風引起之血管性失智症，已達監護宣告之程度等語
        ，此有本院100年10月14日訊問筆錄在卷可稽。綜上所
        述，本院審酌上開勘驗結果及鑑定醫師所為之鑑定意見
        ，認相對人因腦中風致精神障礙，不能為意思表示或受
        意思表示，亦不能辨識其意思表示效果，故聲請人聲請
        對相對人為監護之宣告，為有理由，應予准許。
  （二）查相對人之次子賴俊明、次女張賴秀鶯、三女賴秀美、
        四女賴秀杏、五女鍾賴秀麗均推選相對人之長子即聲請
        人賴健三擔任相對人之監護人，負責照顧養護相對人身
        體等事實，有戶籍謄本、親屬系統表、親屬團體會議推
        定監護人聲明書為證，賴健三亦表示同意。本院參酌前
        揭各節，認由聲請人賴健三任相對人之監護人，最能符
        合受監護宣告之人之最佳利益，爰選定關係人賴健三為
        相對人之監護人。
  （三）另聲請人、張賴秀鶯、賴秀美、賴秀杏、鍾賴秀麗均推
        選相對人次子賴俊明擔任會同開具財產清冊之人，而賴
        俊明亦同意擔任會同開具財產清冊之人等事實，有戶籍
        謄本、同意書在卷可憑，爰指定賴俊明為會同開具財產
        清冊之人。
  （四）末按民法第1113條準用同法第1099條、第1109條之規定
        ，監護開始時，監護人對於受監護人之財產，應依規定
        會同法院指定會同開具財產清冊之人，於二個月內開具
        財產清冊，並陳報法院；監護人於執行監護職務時，因
        故意或過失，致生損害於受監護人者，應負賠償之責。
        基上，監護人賴健三於本裁定確定後，應會同如主文第
        三項所示之法院指定人賴俊明，於二個月內開具財產清
        冊，並陳報法院，併此敘明。
四、依民事訴訟法第608條第1項，裁定如主文。
中    華    民    國   100    年    10    月    25    日
                  家事法庭    法  官  林純如
以上為正本係照原本作成。
如不服本裁定關於選定監護人及指定會同開具財產清冊之人等部
分，應於送達後十日內向本院提出抗告狀，並繳納抗告費新臺幣
一千元；其餘關於宣告監護之部分，不得抗告。
中    華    民    國   100    年    10    月    25    日
                              書記官  王麗麗